臺灣高雄地方法院民事裁定
108年度消債清字第53號
聲  請  人  尤麗雅即尤巧雯
0000000000000000

0000000000000000

上列當事人因消費者債務清理事件聲請清算，本院裁定如下：
    主  文
聲請人尤麗雅即尤巧雯自中華民國一百零八年八月六日下午四時
起開始清算程序。
命司法事務官進行本件清算程序。
    理  由
一、聲請意旨略以：伊無力清償債務，曾聲請調解但不成立，爰
    聲請准予清算等語。
二、按「債務人不能清償債務或有不能清償之虞者，得依本條例
    所定更生或清算程序，清理其債務。」消費者債務清理條例
    （下稱本條例）第3 條定有明文。衡以消費者與金融機構間
    債之關係之發生，係依契約自由原則及相互間之信賴為基礎
    ，此為社會經濟活動得以維繫及發展之重要支柱，債務人經
    濟窘迫，固不應任其自生自滅，債權人一方之利益，仍不能
    因之摒棄不顧。是債務人於協商程序中，自應本於個人實際
    財產及收支狀況，依最大誠信原則，商討解決方案。如終究
    不能成立協商，於聲請更生或清算時，法院審酌上開條文所
    謂「不能清償或有不能清償之虞」，應綜衡債務人全部收支
    、信用及財產狀況，評估是否因負擔債務，而不能維持最基
    本之生活條件；所陳報之各項花費，是否確屬必要性之支出
    ；如曾有協商方案，其條件是否已無法兼顧個人生活之基本
    需求等情，為其判斷之準據。
三、經查：
㈠、聲請人於民國105年度至107年度均無申報所得，名下有共有
    之田賦、土地各1筆（未設定抵押權），現值共計新台幣（
    下同）632,180元，有富邦人壽保單，惟無解約金，另有2張
    全球人壽保單，其中保單號碼G0000000號保單停效，有未返
    還之金額687元，EV008183號保單則非要保人（聲請人於106
    年10月31日領取住院醫療保險金53,883元）；又聲請人自陳
    透過第三人張漫漫至各家美容店或客人家裡從事美容工作，
    每月客戶工資1,000元，每月約接18至20份工作，以每月20
    位客戶計算，每月收入約20,000元，現未領取任何補助等情
    ，有財政部高雄國稅局105年至106年綜合所得稅各類所得資
    料清單及財產歸屬資料清單（卷第19頁、第32至33頁）、10
    7年稅務電子閘門財產所得調件明細表（卷第132頁）、財產
    及收入狀況說明書（卷第5至7頁）、債權人清冊（卷第9至1
    3頁）、戶籍謄本（卷第48頁）、勞工保險被保險人投保資
    料表（卷第35頁）、個人商業保險查詢結果表（卷第119頁
    ）、財團法人金融聯合徵信中心前置協商專用債權人清冊（
    卷第87至89頁）、信用報告（卷第90至91頁）、土地登記謄
    本（卷第103頁）、屏東縣恆春地政事務所函（卷第139至14
    6頁、第149至162頁）、高雄市政府社會局函（卷第75頁）
    、高雄市政府都市發展局函（卷第76至78頁）、勞動部勞動
    力發展署高屏澎東分署函（卷第79頁）、收入切結書（卷第
    34頁）、開戶明細查詢單（卷第27頁）、存簿（卷第20至26
    頁）、富邦人壽保險股份有限公司陳報狀（卷第129頁）、
    全球人壽保險股份有限公司函（卷第80至81頁）等附卷可參
    。則在別無其他資料可認聲請人有其他收入之情形下，以其
    自陳每月平均收入20,000元核算現在償債能力之基礎，堪認
    妥適。
㈡、關於聲請人個人日常必要支出部分，聲請人主張與母親、姐
    姐租屋居住，每月租金7,000元（母另有領取租金補助3,200
    元），與姐姐平均分攤，並提出租賃契約書（卷第99至101
    頁）、房租證明（卷第102頁）在卷可稽。按債務人必要生
    活費用，以最近一年衛生福利部或直轄市政府所公告當地區
    每人每月最低生活費一點二倍定之，本條例第64條之2第1項
    定有明文。本院參酌衛福部社會司所公告108年度高雄市最
    低生活費為13,099元，則聲請人每月最低生活所必需除有特
    殊情形並有證據證明者外，自宜以此之1.2倍即15,719元為
    度，始得認係必要支出。又上開最低生活費用之標準，係照
    當地最近1年平均每人消費支出60％，依其基準之家庭收支調
    查報告調查表格式所示有關經常性支出之調查項目，其原即
    包括利息支出、食品、衣著、「房租」及水費、電費、醫療
    保健、交通、娛樂、教育等基本生活需求。本院認在聲請人
    未能立證證明其有其他特殊需求之情形下，其個人必要生活
    費用即應以此為限度。
㈢、關於聲請人扶養支出部分，聲請人稱須扶養母親李富美，每
    月扶養費用3,000元。經查，李富美係46年生，現無業，於1
    05年至107年度均無申報所得，名下無財產，現於高雄市米
    食製品從業人員職業工會投保勞保，除自104年起每月領取
    租金補助3,200元以外，未領取其他補助或給付等情，此有
    戶籍謄本（卷第48頁）、綜合所得稅各類所得資料清單及財
    產歸屬清單（卷第94至96頁）、107年稅務電子閘門財產所
    得調件明細表（卷第131頁）、勞工保險被保險人投保資料
    表（卷第92頁）、勞動部勞工保險局函（卷第74頁）、高雄
    市政府社會局函（卷第75頁）、高雄市政府都市發展局函（
    卷第76至78頁）、存簿（卷第97至98頁）附卷可考，客觀上
    堪認聲請人母親有受扶養之需要。至於扶養費用之部分，按
    受扶養者之必要生活費用，準用第一項規定計算基準數額，
    並依債務人依法應負擔扶養義務之比例認定之，本條例第64
    條之2第2項亦有明定。準此，聲請人所應負擔母親每月之扶
    養費，自宜以此為度，始得認係必要支出，是在無其他更為
    詳實之資料可供佐證之情形下，本院認即應以108年度高雄
    市每人每月之最低生活費13,099元之1.2倍即15,719元，扣
    除每月領取之租金補助後，與其餘2名扶養義務人共同負擔
    扶養費。故綜上，聲請人母親每月之扶養費即應以4,173元
    為度【計算式：（15,719－3,200）÷3＝4,173，本件元以下均
    採四捨五入計算】。聲請人主張每月支出母親扶養費3,000
    元，低於本院計算之基準，係屬合理。
㈣、綜上所述，聲請人目前每月收入為20,000元，扣除母親扶養
    費3,000元（其母領取之租金補貼係核撥12期）、必要生活
    費15,719元後，尚餘1,281元。而聲請人目前負債總額為3,5
    76,819元（卷第9至13頁債權人清冊），扣除聲請人所有房
    地價值632,180元、全球人壽保單停效未返還金額687元後，
    以上開餘額按月攤還結果，至少約須192年【計算式：（3,5
    76,819－632,180－687）÷1,281÷12＝192】始能清償完畢，堪
    認聲請人確有不能清償債務之情事。從而，聲請人向本院聲
    請清算，應予准許，並命司法事務官進行本件清算程序。
四、依本條例第11條第1 項、第83條第1 項、第16條第1 項，裁
    定如主文。
中　　華　　民　　國　 108　　年　　8 　　月　　6 　　日
              　　民事庭　　法　官　沈建興
以上正本係照原本作成。
本裁定不得抗告。
中　　華　　民　　國　 108　　年　　8 　　月　　6 　　日
  　                        書記官　胡美儀